【裁判字號】    97,台上,5136
【裁判日期】    971016
【裁判案由】    違反毒品危害防制條例
【裁判全文】
最高法院刑事判決            九十七年度台上字第五一三六號
上  訴  人  甲○○
上列上訴人因違反毒品危害防制條例案件，不服台灣高等法院中
華民國九十四年十二月二十一日第二審判決（九十四年度上訴字
第三八一三號，起訴案號：台灣士林地方法院檢察署九十四年度
毒偵字第三九五號），提起上訴，本院判決如下：
    主  文
上訴駁回。
    理  由
一、施用第一級毒品部分：
按刑事訴訟法第三百七十七條規定，上訴於第三審法院，非以判
決違背法令為理由，不得為之。是提起第三審上訴，應以原判決
違背法令為理由，係屬法定要件。如果上訴理由書狀並未依據卷
內訴訟資料，具體指摘原判決不適用何種法則或如何適用不當，
或所指摘原判決違法情事，顯與法律規定得為第三審上訴理由之
違法情形，不相適合時，均應認其上訴為違背法律上之程式，予
以駁回。本件上訴人甲○○上訴意旨略以：（一）上訴人於警察
到場時供出毒品來源，並打電話叫林秀珍出來相見，使警方得以
破獲，依毒品危害防制條例得減輕其刑。原審未加調查，僅以林
秀珍非以販賣者之身分被判罪，並非毒梟，而認無上開減刑規定
之適用；惟所謂供出來源，僅需供出其前手並因而逮捕為已足，
並非嚴求其前手也供出再前手。原判決有不適用法則及證據未予
調查之違背法令。（二）上訴人犯後深知悔悟，主動前往醫院治
療，已戒除毒品，有台北榮民總醫院診斷紀錄可憑，請原審適用
毒品危害防制條例第二十一條宣告免除其刑，或依刑法第五十九
條減輕。原審未予參酌上訴人悔過之實據，亦有違背法令云云。
惟查原判決依法引用第一審判決書所記載之事實、證據及理由，
依憑台灣檢驗科技股份有限公司民國九十四年三月七日出具之濫
用藥物尿液檢驗報告一紙、行政院衛生署管制藥品管理局九十二
年三月十日管檢字第0920001495號函一份、法務部調查局八十三
年發技一字第060 號函一份等證據，資以認定上訴人有第一審判
決事實欄所記載施用第一級毒品之犯罪事實，因而維持第一審論
處上訴人施用第一級毒品（處有期徒刑一年）罪刑之判決，駁回
上訴人在第二審之上訴，已詳述其所憑之證據及理由，對於上訴
人矢口否認有何施用第一級毒品海洛因之犯行，辯稱：伊並未施
用毒品，伊尿液中有毒品反應，可能是因伊友人林秀珍與其友人
常至伊處所施用毒品時，伊吸到渠等施用毒品之煙氣所致云云，
經綜合調查證據之結果，認不可採，已分別在判決內詳予指駁，
並說明其理由，核與卷證資料相符，從形式上觀察，並無違背法
令之情形。按認事採證、證據之取捨及證據證明力之判斷，俱屬
事實審法院之職權，苟無違背證據法則，自不能指為違法。又查
：（一）犯毒品危害防制條例第十條第一項施用第一級毒品罪，
供出毒品來源，因而破獲者，依同條例第十七條規定，固得減輕
其刑，然必須供出毒品來源，並因而破獲者，始有該項規定之適
用。上訴人於原審雖供稱其所施用之毒品係向林秀珍所購買等語
；惟原判決已說明：林秀珍於案發當日為警查獲當場所扣得之第
一級毒品海洛因一包，為供其自己吸食所用，淨重僅○．六五公
克，則上訴人所供出之林秀珍顯非持有大量毒品專為販賣之毒梟
，又經原審調閱林秀珍之前科資料結果，林秀珍並未因販賣毒品
罪經檢察官起訴並判處罪刑，有刑案紀錄表在卷可稽，上訴人雖
已供出係向林秀珍取得毒品，然毒品危害防制條例第十七條僅規
定得減輕其刑，而非必須減輕，縱因上訴人所供而破獲其毒品之
上游來源，原審法院仍有自由裁酌是否減輕其刑之職權，原判決
既未減輕其刑，則縱未依上訴人之供述確實追查，亦與所謂判決
不適用法則或應於審判期日調查之證據而未予調查之違背法令情
形有間。（二）上訴人既非犯罪未發覺前，自動向醫療單位請求
治療，並經行政院衛生署指定之醫療機關免將請求治療者送法院
或檢察機關，自無毒品危害防制條例第二十一條第二項所謂不付
審理之適用。上訴人上訴意旨仍執陳詞指摘原判決不當，亦非適
法之第三審上訴理由。其關於施用第一級毒品部分之上訴為違背
法律上之程式，應予駁回。
二、施用第二級毒品部分：
查刑事訴訟法第三百七十六條所列各罪之案件，經第二審判決者
，不得上訴於第三審法院，法有明文。原判決關於上訴人施用第
二級毒品部分（上訴人未聲明僅就施用第一級毒品部分上訴，關
於施用第二級毒品部分亦視為已全部上訴），係依毒品危害防制
條例第十條第二項論處罪刑，核屬刑事訴訟法第三百七十六條第
一款之案件，既經第二審判決，自不得上訴於第三審法院，上訴
人猶提起上訴，於法不合，併應駁回之。
據上論結，應依刑事訴訟法第三百九十五條前段，判決如主文。
中    華    民    國  九十七  年    十    月   十六   日
                      最高法院刑事第二庭
                          審判長法官  黃  一  鑫
                                法官  許  錦  印
                                法官  張  清  埤
                                法官  陳  世  雄
                                法官  蔡  國  在
      本件正本證明與原本無異
                                      書  記  官
中    華    民    國  九十七  年    十    月   二十   日
                                                      v


司法院資訊處製作；財團法人民間司法改革基金會備份。
